臺灣高雄地方法院刑事判決　　　　　95年度訴字第2674號
公　訴　人　臺灣高雄地方法院檢察署檢察官
被　　　告　乙○○
指定辯護人　洪千琪律師
上列被告因公共危險案件，經檢察官提起公訴（95 年度偵字第
14594 號），本院判決如下：
    主  文
乙○○漏逸煤氣，致生公共危險，處有期徒刑壹年肆月，減為有
期徒刑捌月。
    事  實
一、乙○○為異規性人格違常患者，其情緒激躁不安，衝動控制
    差，判斷力受此症狀影響，致辨識行為違法或依其辨識而行
    為之能力顯著降低。前因遭住於高雄縣鳳山市○○里○○○
    路38巷51號「丁○○○」之某住戶懷疑行竊，心懷憤恨，先
    於民國95年3 月29日16時許，騎乘機車前往友人龔瑞輝所經
    營位於高雄縣鳳山市○○○路135 號之「正昇電器冷凍行」
    內，假借向龔瑞輝商借廁所使用為由，進入該冷凍行後方廚
    房內拆卸使用中之瓦斯桶，再扛拆下之瓦斯桶步出該冷凍行
    大廳欲行離去，為龔瑞輝發覺制止，乙○○竟基於妨害人行
    使權利之犯意，手持打火機打開瓦斯，脅迫龔瑞輝稱：「不
    要靠近，不然要點燃火苗」等語，使龔瑞輝因顧忌瓦斯引爆
    發生傷亡，而任令乙○○載走瓦斯，而妨害龔瑞輝支配瓦斯
    桶之權利。乙○○旋於同日16時20分許，扛著該瓦斯桶抵達
    前揭「丁○○○」中庭，明知社區內住居有數十戶住戶，倘
    有煤氣外洩，極容易發生瓦斯氣爆釀成公共危險，竟悍然不
    顧，基於恐嚇安全及漏逸煤氣之犯意，抱著瓦斯桶坐在「丁○○○」中庭內魚池邊的椅子上，大聲吵嚷並旋動瓦斯桶開
    關漏逸煤氣，使該處發生可能因零星火花引燃煤氣釀成火災
    之公共危險，並藉此加害生命、財產之事恫嚇在場之大樓管
    理員丙○○及其他大樓住戶，致生危害於安全。嗣因丙○○
    及其他住戶見狀有異，報警請求協助。詎乙○○在員警甲○○等人據報抵達現場時，為阻止警方人員接近，竟又手持打
    火機，數度旋開瓦斯開關漏逸桶內煤氣喝令員警退去，雙方
    對峙僵持中，支援之消防人員隨後亦趕抵現場，乙○○一面
    喝令消防人員將消防車駛離，一面手拖該瓦斯桶步出該大樓
    中庭，退至「丁○○○」外之南京路與新樂街口馬路上，並
    將該瓦斯桶拖至停放於該處之消防車車體下方，不久為警趁
    機上前壓制，方未釀成災害。
二、案經高雄縣政府警察局鳳山分局報請臺灣高雄地方法院檢察
    署檢察官偵查起訴。
    理  由
壹、程序方面（證據能力之判斷）
一、證人丙○○於警詢之陳述，無證據能力按被告以外之人於審
    判外之言詞或書面陳述，除法律有規定者外，不得作為證據
    ，刑事訴訟法第159 條第1 項定有明文。刑事訴訟法第159
    條之2 固有：被告以外之人於檢察事務官、司法警察官或司
    法警察調查中所為之陳述，與審判中不符時，其先前之陳述
    具有較可信之特別情況，且為證明犯罪事實存否所必要者，
    得為證據之規定，例外地在前開情形發生時，而被告以外之
    人審判外陳述又具備法定要件的前提下，容許其具有證據能
    力。惟證人丙○○經傳喚到院，就案發時是否在「丁○○○
    」中庭目睹被告乙○○手持打火機一節，審判中陳述內容與
    警詢陳述雖不一致，但其警詢證述，乃刑事訴訟法第159 條
    第1 項規定之審判外陳述，其證據能力已據指定辯護人於準
    備程序中加以爭執，全卷復查無任何事證可以證明該審判外
    陳述具有可信之特別情況，依前揭規定，應認無證據能力。
二、又被告以外之人於偵查中向檢察官所為之陳述，除顯有不可
    信之情況者外，得為證據，亦為同法第159 條之1 第2 項所
    明定。經查：證人丙○○、甲○○、龔瑞輝在偵查中所為陳
    述，已依法具結，且無顯不可信之情況，應有證據能力。
三、再被告以外之人於審判外之陳述，雖不符前4 條之規定，而
    經當事人於審判程序同意作為證據，法院審酌該言詞陳述或
    書面陳述作成時之情況，認為適當者，亦得為證據。證人龔
    龔瑞輝於警詢中所為陳述，及其餘本判決所引用之書面證據
    ，雖分係被告以外之人於審判外之言詞、書面陳述，惟經被
    告及指定辯護人於本院準備程序同意做為證據，並於審判程
    序中經審判長提示並告以要旨後，被告及指定辯護人均未於
    言詞辯論終結前表示異議，本院審酌上開證據作成時之情況
    ，認為適當，依刑事訴訟法第159 條之5 第1 項、第2 項規
    定，應有證據能力。
貳、實體方面（認定事實之依據）
一、訊據被告對於上開事實，已在警詢時坦承不諱，核與證人龔
    瑞輝於警詢中，以及證人丙○○、甲○○於偵查中及本院陳
    證之情節大致相符（見偵查卷第16至18頁、偵查卷第23 至
    24頁、本院卷第141 頁至145 頁反面），此外復有高雄縣政
    府警察局扣押筆錄、扣押物品目錄表、龔瑞輝出具之贓物認
    領保管單、瓦斯桶相片2 張、「丁○○○」、「正昇電器冷
    凍行」現場相片共8 張等件在卷可資佐證，足見被告警詢自
    白與事實相符。
二、被告雖嗣後翻異前詞，辯稱：在「丁○○○」中庭內沒有手
    持打火機，扣案的打火機是被捕後在派出所向「丁○○○」
    另一位王姓保全員借來抽煙用的云云。惟查，被告在「丁○○○」中庭內手持打火機、漏逸煤氣等情節，已據證人甲○○到院陳稱：抵達時被告將瓦斯桶放在身邊，一手拿打火機
    ，警方人員要靠近被告時，被告就把瓦斯桶開關打開發出嘶
    嘶聲，作勢要點燃瓦斯，並要警方人員不要接近，否則要引
    爆，如果當時被告沒有手持打火機，也不用請消防隊到場支
    援，扣案打火機是消防隊人員趁被告與前面的人講話分心時
    ，趁機將被告撲倒搶下來的等語明確（見本院卷第144 頁背
    面至第145 頁正面）。而甲○○係高雄縣政府警察局鳳山分
    局新甲派出所警員，在本案本於職責執行公務，就其現場目
    擊情形所為證述，應屬公允而無誣陷被告之虞。是被告前開
    辯詞，乃卸責之詞，不可採信，而以證人甲○○前開證述為
    可採，被告犯有強制、漏逸煤氣及恐嚇犯行，至為灼然。本
    案事證明確，被告犯行已堪認定，應依法論科。
三、本件被告行為後，刑法部分條文於95年7 月1 日修正公佈後
    施行，茲應依刑法第2 條之規定，為法律適用從新或從輕之
    比較：
    (一)法定刑中罰金刑部分：刑法第33條第5 款修正後規定「罰
      金：新臺幣一千元以上，以百元計算之」，與修正前規定
      「罰金：（銀元）一元以上」不同。以修正前刑法較有利
      於被告。
    (二)罰金刑之加重減輕：罰金刑之加重，依修正後刑法第67
      條規定，其最高度及最低度同加重之，較修正前刑法第68
      條所定，僅加重其最高度，不利於被告。而罰金刑之減輕
      ，依修正後刑法第67條規定，其最高度及最低度同減輕之
      ，較修正前刑法第68條所定，僅減輕其最高度，有利於被
      告。
    (三)想像競合、牽連犯之比較：被告行為後，刑法第55條前後
      段之想像競合、牽連犯之規定，業已修正、刪除，此修正
      、刪除雖非犯罪構成要件之變更，但顯已影響行為人刑罰
      之法律效果，自屬法律有變更，茲比較修正、刪除想像競
      合、牽連犯前後之規定，則依修正後刑法規定，不但依想
      像競合犯從一重處斷結果，受有不得科以較輕罪名所定最
      輕本刑以下之刑之限制，具有方法結果關係之數行為，亦
      不得從一重處斷，而須各別論罪併合處罰，自較修正前刑
      法對於被告較為不利，比較結果，仍應適用較有利於被告
      之行為時法律即修正前刑法。
    (四)經綜合上述全部罪刑比較結果，被告行為後之法律除罰金
      刑減輕部分外，均於被告較為不利，故本件綜合比較上開
      法律變更情形，應依刑法第2 條第1 項前段規定，適用95
      年7 月1 日修正施行前之法律論處。
四、核被告所為，係犯刑法第304 條強制罪、第177 條第1 項之
    漏逸煤氣罪及同法第305 條之恐嚇危害安全罪。被告在「丁○○○」數度旋開瓦斯統開關，主觀上係本於單一之犯罪決
    意，依社會之客觀評價，乃屬單一行為之數個接續動作，應
    以一行為論。被告以一行為，同時觸犯漏逸煤氣罪、恐嚇危
    害安全罪，應依修正前刑法第55條想像競合犯之規定，從一
    重之漏逸煤氣罪處斷。被告以妨害行使龔瑞輝瓦斯桶支配權
    利之方式，遂行其漏逸煤氣之犯行，兩罪間具有手段、目的
    之牽連關係，應依修正前刑法第55條後段規定，從情節較重
    之漏逸煤氣罪論處。公訴意旨認被告所犯強制罪與漏逸煤氣
    罪間，為一行為觸犯數罪名之想像競合犯關係，於法不合。
    公訴意旨雖又認被告漏逸煤氣行為，乃著手實行於以煤氣炸
    燬現供人使用之住宅犯行，但未臻既遂階段，惟本案被告在
    「丁○○○」中庭內，在嗣後遭警消人員制服逮捕之前，始
    終未有點按打火機開關引燃火苗舉動，且當時漏逸煤氣情形
    ，係遇警方人員靠近時，被告就旋開瓦斯統開關，警方人員
    一旦退後，就將開關關起來等情，亦具證人甲○○在偵查中
    、本院證述甚明，被告主觀應無炸燬「丁○○○」之犯意，
    惟公訴意旨認此部如成立刑法第176 條故意炸燬現供人使用
    住宅未遂罪，與漏逸煤氣罪間有一行為觸犯數罪名之想像競
    合裁判上一罪關係，爰不另為無罪之諭知，均附此敘明。
五、查被告曾於95年3 月30日因罹患異規性人格違常，致情緒激
    躁不安、衝動控制差，欲引爆瓦斯及喝鹽酸自殺等行為，經
    國軍高雄總醫院附設民眾診療服務處鑑定為精神衛生法第5
    條第2 項之嚴重病人，認有全日住院治療（鑑定）之必要此
    情，有國軍高雄總醫院附設民眾診療處嚴重病人診斷證明書
    1 紙在卷可佐。且被告經送國軍高雄總醫院鑑定結果，為：
    邊緣性智能程度，無腦傷，為反社會人格患者，有安非他命
    濫用及酒精依賴，在本件案發時，已達辨識行為違法或依其
    辨識而行為之能力顯著降低之程度此情，復有該院96年7 月
    25日精神鑑定報告書可稽。而依修正前刑法第19條規定「心
    神喪失人之行為，不罰。精神耗弱人之行為，得減輕其刑。
    」修正後刑法第19 條 則規定「行為時因精神障礙或其他心
    智缺陷，致不能辨識其行為違法或欠缺依其辨識而行為之能
    力者，不罰。行為時因前項之原因，致其辨識行為違法或依
    其辨識而行為之能力，顯著減低者，得減輕其刑。前二項規
    定，於因故意或過失自行招致者，不適用之。」比較修正前
    後條文，修正後刑法第19條乃就修正前條文之「心神喪失」
    、「精神耗弱」此二抽象法律名詞定義以較為具體、明確之
    規定方式予以界定，並將學理之「原因自由行為」理論引入
    ，於被告並無有利或不利之情形，自不生新舊法比較之問題
    ，應逕依修正後刑法第19條規定，予以減輕其刑。爰審酌被
    告有侵占、賭博、違反麻醉藥品管理條例等前科，素行並非
    良好，其在住居稠密之集合式住宅中庭漏逸煤氣，一有不慎
    滋生火花，即將釀成重大之人命死傷，於他人生命、財產安
    全危害程度至鉅，犯罪後一再在偵、審中飾詞卸責，不見悔
    意等一切情狀，量處如主文所示之刑，以示懲儆。扣案之打
    火機雖為被告供犯罪所用，惟被告否認在「丁○○○」中庭
    手持打火機，已如前述，而遍查全部案卷，亦無證據足認為
    被告所有之物，爰不宣告沒收。又被告犯罪時間係在96年4
    月24日之前，合於減刑條件，爰各併依中華民國九十六年罪
    犯減刑條例第2 條第1 項第3 款、第7 條規定，減其宣告刑
    二分之一，並分別諭知其宣告刑及減得之刑。
六、據上論斷，應依刑事訴訟法第299 條第1 項前段，刑法第
    19條第2 項、第177 第1 項、第304 條第1 項、第305 條
    ，修正前刑法第33條第5 款、第55條、第68條，刑法施行法
    第1 條之1 ，中華民國96年罪犯減刑條例第2 條第1 項第3
    款、第4 條、第7條，判決如主文。
七、如不服本判決應於收受本判決後10日內向本院提出上訴書狀
    ，並應敘述具體理由，如未敘述上訴理由者，應於上訴期間
    屆滿後20 日 內補提理由書狀於本院（均須按他造當事人之
    人數附繕本）「切勿逕送上級法院」。
本案經檢察官王邦安到庭執行職務。
中　　華　　民　　國　　96　　年　　11　　月　　21　　日
                    刑事第六庭    審判長法　官  曾逸誠
                                        法  官  王  琁
                                        法  官  陳思睿
以上正本證明與原本無異。
中　　華　　民　　國　　96　　年　　11　　月　　21　　日
　　　　　　　　　　　　　　　　　　　　書記官  何慧娟
附錄本判決論罪之法條：
中華民國刑法第177條
漏逸或間隔蒸氣、電氣、煤氣或其他氣體，致生公共危險者，處
 3 年以下有期徒刑、拘役或 3 百元以下罰金。
因而致人於死者，處無期徒刑或 7 年以上有期徒刑。致重傷者，
處3 年以上10年以下有期徒刑。
中華民國刑法第304條
以強暴、脅迫使人行無義務之事或妨害人行使權利者，處 3 年以
下有期徒刑、拘役或 3 百元以下罰金。
前項之未遂犯罰之。
中華民國刑法第305條
以加害生命、身體、自由、名譽、財產之事，恐嚇他人致生危害
於安全者，處2 年以下有期徒刑、拘役或3 百元以下罰金。
